臺灣彰化地方法院刑事判決　　　　　　　　　　　　　九十三年度易字第五三八號
　　公　訴　人　臺灣彰化地方法院檢察署檢察官
　　被　　　告　丙○○
右列被告因詐欺案件，經檢察官聲請簡易判決處刑（九十三年度偵字第一八六七號）
，本院員林簡易庭認不宜以簡易判決處刑，簽移由普通庭依通常程序審理（九十三年
度員簡字第一六七號），本院判決如左：
        主  文
丙○○幫助掩飾因自己重大犯罪所得財物，處有期徒刑月，如易科罰金，以佰元
折算壹日。緩刑年。犯罪所得新臺幣仟元沒收，如全部或一部不能沒收時，以其
財產抵償之。
        事  實
一、丙○○於民國九十二年年初某日，經由報紙廣告得知可藉出賣自己名義之金融機
    構帳戶存摺、提款卡及提款密碼得款花用，其雖能預見出賣帳戶與不相識之陌生
    人使用，可能幫助買入存摺之人掩飾其自己重大犯罪所得財物作為洗錢之用，竟
    仍不違其本意，因缺款乃基於幫助洗錢之犯意，在臺中市○○路某處，以新臺幣
    （下同）三千元之價格，將其在彰化縣永靖鄉永靖郵局所開設之帳戶（局號：０
    ０八一五一號、帳號：０三五八八四號）存摺一本、提款卡一張及提款密碼，出
    賣與真實姓名、年籍均不詳、年約四十歲之成年男子，供以作為存、提款、匯款
    之用，而以此方式幫助前開不詳姓名之男子於為常業詐欺犯行時，掩飾其重大犯
    罪所得財物【前開真實姓名不詳之男子取得上開存摺、提款卡後，乃與其餘不詳
    姓名之人共同基於為自己不法所有意圖之常業詐欺犯意聯絡，先、後撥打電話向
    甲○○、丁○○○、乙○○等人，佯稱係國稅局人員，並以退稅為由，要求甲○○、丁○○○、乙○○等人至自動櫃員機輸入密碼以供轉帳退稅之用，致使甲○○、丁○○○、乙○○等人陷於錯誤，陸續於九十二年五月二十四日中午十二時
    許、同年五月二十八日上午九時三十分許、同日下午四時五十及五十二分許，前
    往自動櫃員機，依上開不詳姓名男子之而指示操作而分別匯款新臺幣（下同）七
    萬三千五百零一元（甲○○匯入）、七萬七千五百九十一元（丁○○○匯入）、
    九萬九千九百八十六元及九萬九千八百十六元（上開二筆係由乙○○匯入）至丙○○出賣與上開不詳姓名男子之郵局帳戶內，前開姓名不詳之成年男子等人並以
    前揭詐欺所得款項恃以為生而為常業】，而使前開常業詐欺之重大犯罪所得不法
    財物及犯罪行為不易追查。嗣因甲○○、丁○○○、乙○○發覺受騙並分別於九
    十二年五月二十四、同年月二十八日報警處理，乃為警循線查獲。
二、案經彰化縣警察局員林分局報請臺灣彰化地方法院檢察署檢察官偵查後聲請簡易
    判決處刑，經本院改依通常程序審判。
        理  由
一、訊據被告丙○○固坦承有於右揭時、地，以三千元之代價，將其上開在永靖郵局
    開設之帳戶存摺一本及提款卡一張（含提款密碼），出賣與真實姓名、年籍均不
    詳、年約四十歲之成年男子一情，惟矢口否認有何幫助洗錢之犯意，辯稱：伊沒
    有想到賣出的前開存摺、提款卡會供作掩飾常業詐欺犯罪所得之用，並無幫助上
    開犯罪之意云云。惟查：（一）按刑法之故意，分為直接故意與不確定故意（間
    接故意），不確定故意係指行為人對於構成犯罪事實，預見其發生而其發生並不
    違背其本意，刑法第十三條第二項定有明文。而現行金融機構存簿帳戶之申請手
    續極為簡便，並未徵信申請人之信用或背景資料，亦無任何特殊限制，一般民眾
    皆可輕易申請，此為週知事實，則依一般社會生活經驗，如陌生人不以自己名義
    申請，反而支付廣告費刊登廣告向不特定人蒐集購買他人帳簿供己使用，則衡情
    出售帳簿者應對收購者是否合法使用產生合理懷疑。本件被告於出賣前開帳戶存
    摺、提款卡時，並不知購買者之真實姓名、年籍，為被告陳明在卷，則該姓名、
    年籍身分不詳之男子須給付被告三千元之代價以購買前開帳簿、提款卡，若仍謂
    該姓名不詳之成年男子係供己合法使用，即與常情有違。況被告為思想健全思慮
    成熟之成年人，對收購帳簿者欲利用該帳簿掩飾其自己犯罪所得財物為洗錢用之
    行徑，自無不可預見之理，其竟仍將存簿、提款卡售與前開姓名不詳之男子，供
    作洗錢之用，則其對該姓名不詳之男子向其收購帳簿，係用於重大犯罪之洗錢等
    不法途徑，應屬能預見，且該姓名不詳之男子等人用以洗錢，亦不違背其本意甚
    明。是被告已預見他人即將利用其前開帳簿為自己犯重大犯罪洗錢之用，並在不
    違背本意之心態下基於幫助之意而販賣與前揭姓名不詳之男子，被告自有不確定
    幫助洗錢之犯意；被告上開所辯，顯係事後卸責之詞，無可採信。（二）又證人
    甲○○、丁○○○、乙○○等人於警詢時均指證遭詐騙，並將款項匯入被告所開
立之上開帳戶等語，且依渠等於短短五日內遭詐騙之數額，已足使一般人恃以為
    生，堪認購買存摺之姓名不詳成年男子，係以犯詐欺罪為常業無訛。（三）此外
    ，復有自動櫃員機儲戶交易明細表、存摺明細等資料在卷可佐，本件事證明確，
    被告犯行洵堪認定。
二、核被告基於幫助洗錢之故意，將郵局存摺、提款卡販售於不詳姓名年籍之成年男
    子作為掩飾自己重大犯罪所得財物之用，係犯刑法第三十條第一項、修正後洗錢
    防制法第九條第一項之幫助洗錢罪【查被告行為後，洗錢防制法業於九十二年二
    月六日修正公布，並於同年八月六日施行，依修正後洗錢防制法第九條第一項規
    定：「犯第二條第一款（即掩飾或隱匿因自己重大犯罪所得財物或財產上利益）
    之罪者，處五年以下有期徒刑，得併科新臺幣三百萬元以下罰金」，與修正前洗
    錢防制法第九條第一項規定：「洗錢（即掩飾或隱匿因自己或他人重大犯罪所得
    財物或財產上利益）者，處五年以下有期徒刑，得併科新臺幣三百萬元以下罰金
    」，兩者相較，其刑度相同，新法並無不利於被告，依刑法第二條第一項前段規
    定，自應適用裁判時之法律即修正後洗錢防制法第九條第一項規定處斷。又被告
    係基於幫助之故意，將帳戶存摺、提款卡出賣，其並未實際參與使用該帳戶存、
    提款項之修正後洗錢防制法第二條第一項所定掩飾或隱匿之構成要件行為（單純
    提供存摺本身並不會產生掩飾或隱匿犯罪所得財物之效果，自難認係構成要件行
    為），且被告係幫助正犯掩飾正犯自己重大犯罪所得財物（幫助犯係幫助正犯，
    是修正後洗錢防制法第二條第一款所定「掩飾或隱匿自己重大犯罪所得財物或財
    產上利益者」及同條第二款所定「掩飾．．．他人因重大犯罪所得財物或財產上
    利益者」所稱之「自己」或「他人」，自應以所掩飾者係正犯自己或正犯以外之
    他人所得財物或財產上利益而為判斷），被告所為自非屬修正後洗錢防制法第九
    條第二項之正犯，併為敘明】。復按幫助犯除須對於其實施之幫助行為有所認識
    以外，尚須對正犯所實施之構成要件行為有所認識或預見，始克相當。本件被告
    將其前開帳戶存摺、提款卡等物，出賣交付與不詳姓名年籍之成年男子使用，依
    該帳戶係供作存、提款及匯款之使用特性，衡情被告僅可能預見上開帳戶係供作
    前開姓名不詳之男子作為掩飾自己重大犯罪所得款項之用，實無法認識該姓名不
    詳之男子實施犯行之態樣及內容究屬如何；亦即被告尚無從認識或預見正犯即前
    開姓名不詳男子所為之詐欺犯行構成要件行為，自不能以常業詐欺之幫助犯或普
    通詐欺之幫助犯相繩，公訴人認本案之正犯係犯普通詐欺罪（有關正犯所為係屬
    修正後洗錢防制法第三條第一項第五款所定之常業詐欺重大犯罪一節，已敘明如
    前），被告所犯則為普通詐欺之幫助犯，均有未洽，惟起訴之基本社會事實同一
    ，本院自得變更法條加以裁判，附予敘明。再被告係幫助該名成年男子掩飾前揭
    正犯自己所為常業詐欺之重大犯罪所得之財物，為從犯，爰依刑法第三十條第二
    項之規定，按正犯之刑減輕之。另被告於偵查及本院審理時均自白【按所稱自白
    ，係指被告對於自己所為已經構成犯罪要件之事實，在偵查中向有偵查犯罪職權
    公務員坦白陳述而言；至於對阻卻責任或阻卻違法要件之事實，有所主張抗辯，
    例如就主觀上之要件加以抗辯（如本案被告辯稱不知會供作重大犯罪洗錢之用等
    語），乃辯護權之行使，仍不失為自白，最高法院九十一年度台上字第二九二七
    號判決意旨參照】伊有出賣前開存摺、提款卡與上開姓名不詳之成年男子之行為
    一情，應依洗錢防制法第九條第五項後段規定遞減輕其刑。爰審酌被告之素行、
    不思以正道取財，竟因貪圖小利而提供帳戶幫助洗錢，既助長他人犯罪，又增加
    查緝困難，危害財產安全及社會穩定，但其因本件犯罪所得非鉅及犯罪後坦承有
    出賣存摺、提款卡之行為等一切情狀，量處如主文所示之刑，並諭知易科罰金之
    折算標準，以示懲儆。末查，被告前未曾受有期徒刑以上刑之宣告，有臺灣彰化
    地方法院檢察署刑案資料查註紀錄表及臺灣高等法院被告全國前案紀錄表各一件
    在卷可憑，被告經此科刑教訓，當知警惕而無再犯之虞，本院認其所宣告之刑，
    以暫不執行為適當，爰併諭知緩刑三年，以勵自新。
三、又被告因犯上開幫助洗錢罪所得之財物三千元，雖未扣案，仍應依洗錢防制法第
    十二條第一項之規定，不問屬於犯人與否，併予宣告沒收之，如全部或一部不能
    沒收時，以其財產抵償之。
據上論斷，應依刑事訴訟法第四百五十二條、第二百九十九條第一項前段、第三百條
，洗錢防制法第九條第一項、第五項後段、第十二條第一項，刑法第十一條前段、第
二條第一項前段、第三十條第一項、第二項、第四十一條第一項前段、第七十四條第
一款，罰金罰鍰提高標準條例第二條，判決如主文。
本案經檢察官邱鼎文到庭執行職務
中      華      民      國    九十三  年      十      月    二十九    日
                                臺灣彰化地方法院刑事第二庭
                                  審判長法官  李  水  源
                                  法      官  廖  政  勝
                                  法      官  李  雅  俐
右正本證明與原本無異。
如不服本判決，應於判決送達後十日內，向本院提出上訴狀（須附繕本）。
告訴人或被害人對於判決如有不服具備理由請求檢察官上訴者，其上訴期間之計算係
以檢察官收受判決正本之日期為準。
                                  法院書記官  陳  秀  娟
中      華      民      國    九十三    年    十一      月      五      日
附錄論罪科刑法條：
刑法第三十條：
幫助他人犯罪者，為從犯。雖他人不知幫助之情者，亦同。
從犯之處罰，得按正犯之刑減輕之。
洗錢防制法第二條：
本法所稱洗錢，係指下列行為：
一  掩飾或隱匿因自己重大犯罪所得財物或財產上利益者。
二  掩飾、收受、搬運、寄藏、故買或牙保他人因重大犯罪所得財物或財產上利益者
    。
洗錢防制法第九條：
犯第二條第一款之罪者，處五年以下有期徒刑，得併科新臺幣三百萬元以下罰金。
犯第二條第二款之罪者，處七年以下有期徒刑，得併科新臺幣五百萬元以下罰金。
以犯前二項之罪為常業者，處三年以上十年以下有期徒刑，得併科新臺幣一百萬元以
上一千萬元以下罰金。
法人之代表人、法人或自然人之代理人、受雇人或其他從業人員，因執行業務犯前三
項之罪者，除處罰行為人外，對該法人或自然人並科以各該項所定之罰金。但法人之
代表人或自然人對於犯罪之發生，已盡力監督或為防止行為者，不在此限。
犯前四項之罪，於犯罪後六個月內自首者，免除其刑；逾六個月者，減輕或免除其刑
；在偵查或審判中自白者，減輕其刑。
